臺灣高等法院刑事判決　　　　　　　　　　　　　九十三年度交上易字第一００號
　　上　訴　人
　　即　被　告　甲○○
右上訴人因過失傷害案件，不服臺灣臺北地方法院九十二年度交易字第六九四號，中
華民國九十三年二月二十四日第一審判決（起訴案號：臺灣臺北地方法院檢察署九十
二年度偵字第二二二００號），提起上訴，本院判決如左：
    主  文
上訴駁回。
    事  實
一、甲○○於民國九十二年五月二十七日下午三時許，駕駛車牌五Ｄ─九五三三號自
    用小客車（起訴書誤載為五Ｄ─九五五三號，應予更正）沿台北市○○路○段南
    往北第二車道行駛，行過基隆路三段與辛亥路三段一一五巷口時，本應汽車變換
    車道時，應讓直行車先行，並注意安全距離，而依當時天候晴、日間有自然光線
    、路面無缺陷、無障礙物、視距良好，並無不能注意之情事，其竟於閃避同車道
    前方向右偏駛欲停靠站牌上下車之公共汽車而欲向左變換車道時，疏未注意適有
    張琬琳騎乘車牌ＵＴＸ─三五八號輕機車（起訴書誤載為ＵＴＸ─五三八號，應
    予更正）於未劃分快慢車道路段違規行駛於第一車道內，甲○○未確實觀察該機
    車動態即貿然向左偏駛變換車道，致其所駕駛之自小客車左前葉子板與前開機車
    右側車身發生碰撞，張琬琳因而人車倒地，受有頭皮裂傷、額頭血腫、兩膝及右
    肩擦傷及顱骨骨折併顱內出血之傷害。甲○○於肇事後未被有偵查犯罪職權之機
    關或公務員發覺前，即主動向據報到場處理之台北市政府警察局大安分局交通分
    隊警員坦承肇事接受裁判。
二、案經張琬琳訴請臺灣臺北地方法院檢察署檢察官偵查起訴，嗣由台灣台北地方法
    院合議庭裁定由受命法官獨任進行簡式審判程序。
    理 由
一、訊據上訴人即被告甲○○，對有於前揭時、地因駕車變換車道而與告訴人張琬琳
    所騎乘之機車發生碰撞等事實坦承不諱，並有道路交通事故現場圖、調查報告表
    、道路交通事故補充資料表、交通事故談話紀錄表、台北市政府警察局交通警察
    大隊交通事故分析研判表及現場照片等件在卷可資佐證。告訴人確因本件事故受
    有如事實欄所載之傷害，亦有台北市立仁愛醫院出具之驗傷診斷書附卷可稽。惟
    被告矢口否認其應負何過失之責，辯稱：伊欲從第二車道變換至第一車道時，有
    先行看左後視鏡，於確認其左邊車道（即第一車道）後方並無直行車輛駛近，始
    打方向燈並變換車道。伊已完成駕駛人變換車道所必進行之安全動作，並無何過
    失可言；本件告訴人原係行駛於第二車道，惟其竟違反道路交通安全規則第九十
    九條第一項第一款規定，違法變換至第一車道，此即為何伊於變換車道時無法看
    到告訴人所駕駛機車之原因。伊既已盡其注意義務，依經驗法則判斷，實無從期
    待伊應注意告訴人之違法變換車道，伊自得依信賴原則主張免除過失責任云云。
二、經查：
  (一)告訴人張琬琳於原審審理中指稱：事發前其騎乘機車行駛在基隆路南往北第二車
    道，被告之車從辛亥路三段一一五巷右轉駛入基隆路三段時，一路切換車道，該
    車行至第二車道時與其機車發生碰撞，將其機車撞至第一車道內云云（原審九十
    三年二月十日審判筆錄參照），惟上情為被告堅詞否認，陳稱：伊車係沿基隆路
    三段南往北一路前行，並非自辛亥路三段一一五巷內駛出，且告訴人之機車於事
    發前係行駛在第一車道內等語。
  (二)按被告對於當日行車路線，於警訊、偵查、原審及本院審理時，均一致陳稱當時
    係沿基隆路三段南往北一路前行，並未言及該車係自肇事地點後方不遠處之辛亥
    路三段一一五巷內右轉駛出；另自卷附現場圖及現場照片所示（他字卷第十九頁
    、第三十一頁參照），肇事路段單向有三車道，被告之車於事發後係停放在第一
    、二車道間，逾半車身位於第二車道內，車身僅略為右傾，以該車停放之角度、
    位置，與告訴人所陳述該車於事發前之動向不符；況告訴人亦陳稱：兩車碰撞前
    並未發現被告之車（見他字卷第二十一頁交通事故談話紀錄表、原審第二十九頁
    ），則其何能得知被告之車於事發前之行駛路線？告訴人空言指稱被告之車於事
    發前係自辛亥路三段一一五巷內右轉駛出，尚乏依據，不足採信，本件被告所駕
    之車於事發前之行車動線，應以被告所述係沿基隆路三段南往北直行為可採。
  (三)又本件事故，告訴人所騎機車倒地產生之刮地痕，係位於肇事路段第一車道內，
    自該車道中間往西北方延伸達八點八公尺，告訴人之機車則倒於該車道左側，觀
    諸前引現場圖及現場照片，足資推斷本件事故兩車之碰撞位置，係在第一車道內
    。另被告所駕之小自客車，因本件事故僅在前葉子板及左前車門有擦凹痕，告訴
    人所騎機車則係在右側中間車身有輕微擦撞痕，此亦有道路交通事故補充資料表
    及車損照片附卷可憑（他字卷第二十頁、第二十七至二十九頁參照），足證兩車
    碰撞力道非鉅；則告訴人指稱：其所騎乘之機車係行駛在肇事路段第二車道內，
    遭被告之車猛力撞至第一車道內倒地滑行云云，亦與相關卷證所示不符，難認屬
    實。更有甚者，告訴人於事發後向警方陳稱：「約於上述發生時間（即九十二年
    五月二十七日十五時），我車沿基隆路三段由南向北行駛中間車道直行至肇事地
    點，當時在我車前方有公車要靠站，於是我車才向左行駛內側車道直行時，我車
    之右側車身被一部自小客車所撞及，才致使我車倒地而受傷」等語（他字卷第二
    十一頁交通事故談話紀錄表參照），其並於原審審理時坦認製作該份談話紀錄表
    時意識清醒，確實如此向警方陳述（見原審卷第三十一頁），足見該份談話紀錄
    表之內容為真；告訴人當時已明確陳述事發之際，係騎乘機車在第一車道內行駛
    ，其嗣後更易說法，陳稱係在第二車道內遭被告之車撞及云云，應為卸責之詞，
    而無可取。
三、按汽車在雙向四車道行駛，變換車道時，應讓直行車先行，並注意安全距離，道
    路交通安全規則第九十八條第一項第六款定有明文，被告為已考領駕照之駕駛人
    ，對此實難諉稱不知。而依卷附道路交通事故調查報告表所載（他字卷第二十五
    頁參照），事發當日天候晴、日間有自然光線、路面無缺陷、無障礙物、視距良
    好，並無使被告不能注意遵循前開交通安全法規行車之情事。被告於原審審理時
    陳稱：「我承認我有在起訴書所載時地和告訴人發生車禍，當時我是沿著基隆路
    南住北第二車道行駛，因為我同車道前面有一台公車，公車要向右靠站，所以我
    的車速很慢，我就打方向燈要變換到第一車道，就在變換車道時，和告訴人的機
    車發生碰撞」、「我有看左後視鏡發現我的左邊車道完全沒有任何一台汽車，所
    以我看了之後就馬上將方向盤左打變換車道，當時我的車身大約左傾四十五度，
    車身壓在第一、二車道間的車道線上，告訴人的機車從內側車道的中間部位前行
    撞上我的車子左前輪後方，撞到以後我的車頭朝北，車身變直，我趕緊煞車並打
    電話叫救護車」等語（見原審卷第十三頁），另參以卷附現場照片所示（他字卷
    第三十一頁參照），被告之車於事發後停放在台北市○○路○段第一、第二車道
    間，車頭右傾，車身逾半位於第二車道，以該車事發後停放之位置、角度，佐以
    前述被告所陳述之事發經過，被告於看到前方之公車向右偏駛而欲變換車道時，
    應可預期會影響行駛於第一、二車道之後方來車，應於確認安全之情形下始可變
    換車道，詎甫變換即與告訴人所騎乘之機車在第一車道擦撞，顯然被告行駛在前
    揭路段欲自第二車道向左變換至第一車道前，未確實注意第一車道後方是否有直
    行車輛駛近即貿然向左偏駛，其對本件事故之發生，具有變換車道不當之過失甚
    明。被告於本院所為變換車道時，有先行看左後視鏡，於確認其左邊車道（即第
    一車道）後方並無直行車輛駛近，始打方向燈並變換車道，並無何過失之辯解，
    應係事後卸責之詞，不足採信。又按機器腳踏車行駛之車道，在未劃分快慢車道
    之道路，得在最外側二車道行駛，道路交通安全規則第九十九條第一項第一款亦
    規定甚明。卷附道路交通事故調查報告表明確記載肇事路段並未劃分快慢車道（
    他字卷第二十五頁參照），依規定告訴人騎乘之機車僅能在該路段最外側二車道
    （即第二、三車道）行駛，詎其無視前揭規定，貿然行駛於第一車道內而肇事，
    其對本件事故之發生，亦同有過失。惟告訴人張琬琳之過失，尚無從解免被告之
    過失之責，被告主張得依信賴原則免除過失責任，應非有理。被告之過失行為與
    告訴人張琬琳所受之傷害間具有相相當因果關係。本案事證明確，被告過失犯行
    堪予認定，應依法論科。
四、核被告所為，係犯刑法第二百八十四條第一項前段之過失傷害罪。被告於肇事後
    ，在未被有偵查犯罪職權之機關或公務員發覺前，即主動向據報到場處理之台北
    市政府警察局大安分局交通分隊警員坦承肇事，有警製自首調查表在卷可參（見
    他字卷第二十四頁），為對於未經發覺之罪自首而接受裁判，應依刑法第六十二
    條前段規定減輕其刑。
五、原審認被告甲○○罪證明確，適用刑法第二百八十四條第一項前段、刑法第六十
    二條前段、第四十一條第一項前段，罰金罰鍰提高標準條例第一條前段、第二條
    ，並審酌被告之過失情節尚稱輕微、告訴人所受傷勢非輕、被告犯後態度尚稱良
    好、告訴人對本件肇事亦同有過失，及被告迄未賠償告訴人所受損害等各項情狀
    ，量處有期徒刑二月，如易科罰金，以三百元（銀元）折算一日。認事用法核無
    不合，量刑亦屬適當，被告上訴否認應負過失之責，為無理由，應予駁回。
據上論斷，應依刑事訴訟法第三百六十八條，判決如主文。
本案經檢察官周志榮到庭執行職務。
中　　　華　　　民　　　國　　九十三　　年　　　六　　　月　　　一　　　日
                              臺灣高等法院交通法庭
                                  審判長法  官  葉　騰　瑞
                                        法  官  莊　明　彰
                                        法  官  劉　壽　嵩
右正本證明與原本無異。
不得上訴。
                                        書記官  廖　婷　璇
中　　　華　　　民　　　國　　九十三　　年　　　六　　　月　　　一　　　日
附錄：本判決論罪科刑法條全文
刑法第二百八十四條第一項前段
因過失傷害人者，處六月以下有期徒刑、拘役或五百元以下罰金，致重傷者，處一年
以下有期徒刑、拘役或五百元以下罰金。
從事業務之人，因業務上之過失傷害人者，處一年以下有期徒刑、拘役或一千元以下
罰金，致重傷者，處三年以下有期徒刑、拘役或二千元以下罰金。
